臺灣雲林地方法院刑事判決　　　　　　 100年度訴緝字第11號
公　訴　人　臺灣雲林地方法院檢察署檢察官
被　　　告　黃崇嘉
上列被告因違反毒品危害防制條例案件，經檢察官提起公訴（97
年度毒偵字第1353號）及追加起訴（97年度毒偵字第1450號），
被告於準備程序就被訴事實為有罪之陳述，經本院合議庭裁定由
受命法官獨任行簡式審判程序，判決如下：
    主  文
黃崇嘉施用第一級毒品，處有期徒刑拾月。又施用第二級毒品，
處有期徒刑柒月，應執行有期徒刑壹年壹月。
    事  實
一、黃崇嘉前因施用第一、二級毒品案件，經臺灣南投地方法院
    裁定送觀察、勒戒後，認無繼續施用毒品之傾向，於民國96
    年11月20日執行完畢釋放出所，並經臺灣南投地方法院檢察
    署檢察官以96年度毒偵字第1682號為不起訴處分確定。詎其
    不知悔改，復於上開觀察、勒戒執行完畢釋放後5 年內，分
    別為下列行為：
  (一)黃崇嘉基於施用第一級毒品海洛因（下稱海洛因）及第二級
    毒品甲基安非他命（起訴書誤載為安非他命，下稱甲基安非
    他命）之犯意，於97年3 月13日中午12時許，在南投縣埔里
    鎮綽號「小黑」之友人住處，以將海洛因及甲基安非他命混
    合後，置於玻璃球內燒烤後吸食其煙霧之方式，同時施用海
    洛因、甲基安非他命1 次。
  (二)黃崇嘉基於施用甲基安非他命（追加起訴書誤載為海洛因）
    之犯意，於97年4 月4 日某時許，在南投縣埔里鎮綽號「小
    黑」之友人住處，以將甲基安非他命置入玻璃球內燒烤後吸
    食其煙霧之方式，施用毒品安非他命1 次。
    嗣分別於：(一)97年3 月13日為警在南投縣埔里鎮○○路○段
    102 號之1 前鐵皮屋查緝毒品案時在場而查獲，並徵得黃崇
    嘉同意採集尿液送驗，結果呈嗎啡、甲基安非他命陽性反應
    ；(二)97年4 月6 日，因黃崇嘉為毒品案件列管人口，前未按
    時到場採驗尿液，為警持強制採驗尿液許可書，對其採集尿
    液送驗，結果呈甲基安非他命之陽性反應，而悉上情。
二、案經南投縣警察局埔里分局報告臺灣南投地方法院檢察署檢
    察官呈臺灣高等法院檢察署檢察長核轉、雲林縣警察局虎尾
    分局報告臺灣雲林地方法院檢察署檢察官偵查起訴。
    理  由
一、被告黃崇嘉所犯之毒品危害防制條例第10條第1 項、第2 項
    之罪，非死刑、無期徒刑、最輕本刑為3 年以上有期徒刑之
    罪或高等法院管轄第一審之案件，其於準備程序進行中，就
    前揭被訴事實為有罪之陳述，經受命法官告以簡式審判程序
    之旨，並聽取其與公訴人之意見後，本院認無不得或不宜改
    依簡式審判程序進行之情事，依刑事訴訟法第273 條之1 第
    1 項、第284 條之1 規定，裁定本案由受命法官獨任進行簡
    式審判程序，是本案之證據調查，依刑事訴訟法第273 條之
    2 規定，不受同法第159 條第1 項、第161 條之2 、第161
    條之3 、第163 條之1 及第164 條至第170 條規定之限制，
    合先敘明。
二、上揭犯罪事實，業據被告於本院審理時坦承不諱，而其於上
    開時、地為警查獲時所採集之尿液，經送往詮昕科技股份有
    限公司以氣相層析質譜儀GC/MS 檢驗結果，確分別呈嗎啡、
    甲基安非他命陽性反應以及甲基安非他命陽性反應，此有詮
    昕科技股份有限公司97年4 月3 日、4 月16日濫用藥物尿液
    檢驗報告、南投縣政府警察局埔里分局毒品案件委託鑑驗尿
    液代號與真實姓名對照表、應受尿液採驗人尿液檢體採集送
    驗紀錄表、雲林縣警察局虎尾分局查獲毒品嫌犯尿液送檢真
    實姓名對照表各1 份在卷可憑（見投埔警刑偵字第00970012
    518 號卷，第4 、5 頁；雲警虎偵字第0971001165號卷，第
    4 至6 頁），足認被告上開自白核與事實相符，應堪採信。
三、按國內甲基安非他命施用方式主要以燒煙吸食為主，而海洛
    因施用方式有注射方式（以針筒施打）或以燒煙吸食，兩者
    是否可同時、同日施用，依藥理作用區分海洛因係中樞神經
    抑制劑，安非他命類毒品係中樞神經興奮劑，二者作用機轉
    不同，本不宜共用，然對毒品施用者並無考慮此一原則的必
    要，通常可視其習性，同時、同日施用任何毒品；海洛因與
    安非他命（常見為甲基安非他命）燃燒或加熱燒烤時，可能
    產生降解，其降解程度因燒烤溫度高低不同而異，惟仍有可
    能部分海洛因及甲基安非他命維持原態，故仍能達到海洛因
    及甲基安非他命之施用效果，另部分燃燒或燒烤之降解物如
    海洛因降解之六－乙醯嗎啡及嗎啡亦具有與海洛因相同之藥
    理作用；又若將海洛因與安非他命（國內通常吸食的應為甲
    基安非他命）混合置於玻璃球中以燒烤方式吸食，於吸食者
    之尿液中應可檢出嗎啡（海洛因主要代謝物之一）、甲基安
    非他命之陽性反應等情，分別有法務部調查局93年7 月12日
    調科壹字第09300262550 函、行政院衛生署管制藥品管理局
    93年8 月17日管檢字第0930007733號函、93年9 月6 日管檢
    字第0930008112號函各1 份可資參照。又按內政部警政署刑
    事警察局關於海洛因及甲基安非他命是否可同時摻入香煙吸
    食一節，雖未實際從事相關實驗研究，但就其以往受理之相
    關案件，確實有此種吸食案例，有該局94年1 月18日刑鑑字
    第0930247753號函可參。準此，海洛因與甲基安非他命以燃
    燒時之降解程度、藥理作用雖均有不同，然並非無同時施用
    之可能，且同時施用時，其尿液檢驗結果仍可呈現嗎啡及甲
    基安非他命陽性反應，允無疑義。是被告本院審理時供稱其
    於97年3 月13日係將海洛因及甲基安非他命放入玻璃球內點
    燃，同時施用海洛因及甲基安非他命1 次等情，應屬可能。
    而本案就犯罪事實一、(一)部分，並無其他積極證據，足資證
    明被告係分別施用海洛因及甲基安非他命，本諸罪疑唯輕原
    則，故認定被告係同時、同地施用海洛因及甲基安非他命1
    次。
四、再查，被告前因施用毒品案件，經本院裁定送執行觀察、勒
    戒後，因認無繼續施用毒品之傾向，而於96年11月20日執行
    完畢釋放出所，此有臺灣高等法院被告前案紀錄表1 份附卷
    可憑，故被告於受觀察、勒戒處分執行完畢並釋放後5 年內
    ，再犯本案毒品危害防制條例第10條第1 、2 項之罪，所為
    與毒品危害防制條例第23條第2 項之規定相符，本案事證明
    確，被告犯行堪以認定，應依法論科。
五、論罪科刑之理由：
  (一)海洛因、甲基安非他命分別係屬毒品危害防制條例第2 條第
    2 項第1 、2 款所稱之第一、二級毒品。就犯罪事實一、(一)
    ，核被告所為，係犯毒品危害防制條例第10條第1 項之施用
    第一級毒品罪及同條例第10條第2 項之施用第二級毒品罪；
    就犯罪事實一、(二)，核被告所為，係犯毒品危害防制條例第
    10條第2 項之施用第二級毒品罪。被告因施用海洛因、甲基
    安非他命而持有海洛因、甲基安非他命之低度行為，應為施
    用之高度行為所吸收，均不另論罪。就犯罪事實一、(一)部分
    ，被告以1 次施用行為，同時施用第一、二級毒品，係以一
    行為觸犯數罪名，為想像競合犯，應依刑法第55條規定，從
    一重之施用第一級毒品罪處斷；起訴書認被告此部分係基於
    各別之犯意，各為施用海洛因、甲基安非他命之行為，然並
    無法證明被告係分別施用之，容有未洽，基於有疑唯有利被
    告原則，本案應認被告係同時施用海洛因、甲基安非他命，
    業經公訴人於論告時更正在卷，附此敘明。又被告所犯上開
    犯罪事實一、(一)(二)二罪間，犯意各別，行為互殊，應予分論
    併罰。
  (二)爰審酌被告前有如犯罪事實欄之前科，此有前揭被告前案紀
    錄表在卷可參，且被告前因施用毒品案件，已經觀察、勒戒
    執行完畢，竟無視毒品對於自身健康之戕害及國家對杜絕毒
    品犯罪之禁令，不思悔改，徹底袪除施用毒品之惡習，殊不
    可取；又施用毒品行為之本質是藥物濫用、物質依賴，自殘
    性明顯，侵害性卻隱晦，基此，毒品危害防制條例第10條第
    1 、2 項之刑罰，自須與同條例第20條保安處分比擬觀察，
    而不應與一般犯罪之刑罰等量齊觀，故施以一段期間之徒刑
    ，藉以隔離毒品、戒除依賴為妥；另考量被告施用毒品之犯
    行，本質上乃屬戕害自己身心健康之行為，尚未有嚴重破壞
    社會秩序或侵害他人權益之情形，且被告年紀尚輕，犯後坦
    承犯行，態度良好，暨其自陳入監服刑前從事與餐飲業有關
    之不鏽鋼製品工作、月收入新臺幣3 萬多元，學歷為國中肄
    業之智識程度，家中有母親、姊姊與妹妹之家庭狀況等一切
    情狀，量處如主文所示之刑，並定其應執行之刑。至公訴人
    雖對被告具體求處有期徒刑1 年2 月，惟經本院審酌上情，
    認稍嫌過重，併予敘明。
據上論斷，應依刑事訴訟法273 條之1 第1 項、第299 條第1 項
前段，毒品危害防制條例第10條第1 項、第2 項，刑法第11條前
段、第55條、第51條第5 款，判決如主文。
本案經檢察官莊珂惠到庭執行職務。
中    華    民    國   100    年    5     月    31    日
                  刑事第三庭    法  官  陳雅琪
以上正本證明與原本無異。
如不服本判決應於收受判決後10日內向本院提出上訴書狀，並應
敘述具體理由；其未敘述上訴理由者，應於上訴期間屆滿後20日
內向本院補提理由書（均須按他造當事人之人數附繕本）。「切
勿逕送上級法院」。
                                書記官  顏錦清
中    華    民    國   100    年    5     月    31    日
附錄法條：毒品危害防制條例第10條
施用第一級毒品者，處 6 月以上 5 年以下有期徒刑。
施用第二級毒品者，處 3 年以下有期徒刑。